【裁判字號】    96,破,47
【裁判日期】    970229
【裁判案由】    破產宣告
【裁判全文】
臺灣臺南地方法院民事裁定                96年度破字第47號
聲  請  人  甲○○
上列聲請人聲請宣告破產事件，本院裁定如下：
    主  文
聲請駁回。
聲請程序費用由聲請人負擔。
    理  由
一、本件聲請意旨略以：
  (一)聲請人原本家境小康，生活尚能溫飽。婚後即專心照顧家庭
    及孩子。全家生計僅仰賴丈夫從事油漆工作，每月賺取微薄
    收入以維持生活。嗣為增加收入，其丈夫之友人提議共同投
    資渡假小木屋之民宿以為副業，聲稱近年周休二日旅遊業興
    盛，該投資之獲利相當高，一定能增加收入。債務人之丈夫
    受該友人慫恿，除投下全數積蓄外，不足之部分又拜託債務
    人向銀行借貸。不料後來該度假小木屋之營運狀況並不如預
    期，未幾即虧損連連·該友人不甘損失，竟毫無預警宣告倒
    閉，並將現有資金全數提領後，逃逸無蹤，債務人之丈夫始
    知遭該友人詐騙，原所投入之資金不僅全數泡湯而血本無歸
    ，還因此欠下大筆債務。為清償前債，債務人及其先生乃改
    於夜市購買攤位，選擇長時問擺攤販賣服飾及遊樂電玩，希
    能增加收入。然因經濟嚴重不景氣，該夜市商圈並無人潮，
    攤販生意慘淡，營收入不敷出，債務人每月收入根本都難以
    繳付管理費，更遑論如期繳付貸款本息。為免損失擴大，債
    務人最後不得不忍痛自負虧損，結束該攤位。歷經種種挫折
    打擊，債務人仍不灰心，希盡力處理債務問題，而終尋得一
    微薄工作，每月薪資約新台幣〈以下同〉貳萬餘元。債務人
    原心想努力工作，然卻事與願違，由於經濟持續低迷，且銀
    行要求利息又太高，債務人每月所得根本難以繳付貸款本息
    ，不得不再度借貸，遂變成以債養債，深陷負債坑洞。此時
    ，其丈夫竟又因罹患「全身脆性骨硬化症」之罕見重症疾病
    ，根本無法負荷工作，且需定期前往醫院治療，只得在家休
     養，此更無異雪上加霜。然由於醫院治療之效果不彰，聲請
     人眼見其丈夫狀況依舊，未有好轉，為治癒其丈夫重疾，債
     務人頻頻打聽種種民間偏方或傳統民俗療法，逐一嘗試。惟
     種種療法，既非正規療程，所費自不貲，債務人不得已只能
     再度借貸。無獨有偶，債務人僅有之車輛亦因私人債務糾紛
     ，遭債主強取去抵債，實甚悲哀。日漸惡化之債務問題，讓
     債務人疲於應付，身心均承受莫大折磨。為減輕負債，原有
     貸款之房子也不得不先設法轉手出去，以減輕部份債務，並
     避免遭賤價拍賣，但仍只是杯水車薪而已。面對之前借貸之
     多筆高利貸款及債務，利上加利循環的結果，甚為驚人，債
     務人不得已只能四處告貸渡日，致其負債情況急速累積惡化
     ，現實已屆窮途末路之境地! 債務人現今所積欠之債務，多
     是年息將近20%之高利貸，光是利息累積到現在一個月就要
     將近5萬元，甚為驚人! 但債務人仍甚有解決債務之誠意，
     先前亦有想與債權人協商，惟債權人竟要求其每月光是利息
     仍要償還超過四萬元，債務人即使都不吃不喝，也都付不夠
     利息，且更是一輩子都不可能還到任何本金，實甚悽慘·現
     今債務人每日都要遭受債權人之逼債，甚至威脅恐嚇，承受
     甚大之精神壓力。為求解脫，債務人已多次有尋死之絕望念
     頭，但每又念及無辜之年幼子女將無人眷顧，實不知如何是
     好! 不斷利上加利之鉅額債務，致其現今之生活已完全陷入
     絕境，根本難有一刻喘息之機會，是以不得不依法清理債務
     ，請求法院宣告其破產。
  (二)玆就債務人之債務及資產分述如下：
    1.債務部分：
      國泰世華商業銀行債務331,878元。
      美商美國運通銀行債務61,756元。
      荷蘭銀行債務169,118元。
      香港上海匯豐銀行105,466元。
      台灣新光商業銀行10,858元。
      玉山商業銀行債務36,144元。
      萬泰商業銀行債務390,262元。
      台新國際商業銀行債務44,646元。
      安泰商業銀行債務973,794元。
      中國信託商業銀行債務569,362元。
      美商美國運通卡債務148,132元。
      永豐信用卡債務41,400元。
      上開債務金額合計：2,882,816元。
    2.財產部分：
      親友贈與新台幣152,000元，已換成台新銀行同額銀行支
        票，可供作組成破產財團。
      汽車一台(1988年)。
      上開財產金額合計：152,000元。
  (三)按債務人不能清償債務者，依破產法所規定和解或破產程序
    ，清理其債務；債務人停止支付者，推定其為不能清償。破
    產，對債務人不能清償債務者，宣告之；破產，除另有規定
    外，得因債權人或債務人之聲請宣告之，破產法第1條、第
    57條、第58條第1項分別定有明文。而所謂不能清償債務，
    以債務人現實財產及其信用仍無法清償全部債務屬之，最高
    法院著有92年度台抗字第89號判決意旨可資參照。
  (四)聲請人之財產顯不能清償債務，已有宣告破產之原因，亦即
    負債大於資產：聲請人所負債務金額總計2,882,816元，該
    債務已超過其總資產甚多，是以聲請人顯已達不足清償其債
    務之程度，是依上開破產法第1條之規定、最高法院92年台
    抗字第89號裁判意旨所示，聲請人已符合破產宣告之要件，
    而有宣告破產之原因。
二、按債務人不能清償債務者，依本法所規定和解或破產程序，
    清理其債務；債務人停止支付者，推定其為不能清償。再破
    產，對債務人不能清償債務者宣告之，除另有規定外，得因
    債權人或債務人之聲請宣告之，破產法第1條、第57條、第5
    8條第1項分別定有明文。而所謂停止支付，係指債務人對於
    債權人表示不能支付一般金錢債務意旨之行為而言，債務人
    雖給付遲延，惟倘有其他事實證據足以證明確有清償債務之
    能力時，即難認有宣告破產之原因。又法院對破產事件在裁
    定前，得依職權為必要之調查，亦為破產法第63條第2項所
    明定。再債務人之財產價值，是否足堪清償其債務，不僅以
    不動產之有無及其價值為認定之依據，債務人是否尚有其他
    財產或信用、能力，自應併予調查審認。
三、經查：
  (一)聲請人93年至95年度所得平均約為344,383元，名下有汽車
    一輛 (1988年出產)之財產，依稅務電子閘門財產所得調件
    明細表相符。另聲請人係58年6月12日出生，年約39歲，尚
    難認已無相當工作能力之人，若計至60歲退休，其至少尚有
    21年可工作而可得取得收入之期間，尚難認聲請人之給付於
    客觀上已不可期待其繼續為清償，而符合宣告破產之要件。
    而聲請人之配偶乙○○先生雖罹患「全身脆性骨硬化症」之
    疾病，但依奇美醫院永康分院病情摘要所述，並未達不能工
    作之情形，待復原時仍可協助家計，而聲請人之配偶乙○○
    先生名下尚有房屋、土地及汽車 (1994年出產)共3筆財產，
    經查稅務電子閘門財產所得調件明細表資料，若聲請人善用
    手邊之現金，加上自身之努力及先生名下財產，實難認聲請
    人已無清償債務之能力，而有宣告破產之必要。
  (二)況參諸聲請人之債權人大多為金融機構，聲請人既仍有相當
    之工作能力，當得與各債權銀行再行協商如何簡化還款程序
    、降低利息，俾以合理之方式分期清償積欠各債權銀行之債
    務，且依聲請人陳稱其每月薪資約2萬餘元，如全部債權人
    均取得執行名義聲請強制執行，依強制執行法第52條及第
    122條規定，應酌留聲請人 (債務人)及共同生活之親屬生活
    所必須之食物、燃料及金錢，因之執行法院如依債權人之聲
    請強制執行聲請人 (債務人)之薪資者，實務上均只扣薪3
    分之1，即約扣7,000元，餘約10,000餘元可供聲請人及其家
    屬生活之需，依此計算一年全體債權人至少可受償84,000元
    ，以21年計算為1,764,000元，如此聲請人及家屬生活仍可
    維持無虞，而債權人可受較多受償，兩蒙其利。反之，若宣
    告聲請人破產，依破產法第97條規定優先清償第95條所定破
    產財團之管理費、變價及分配所生之費用、因破產債權人共
    同利益所需審判上之費用、破產管理人之報酬、破產人及其
    家屬之必要生活費及喪葬費等財團費用及第96條所定之財團
    債務，如此將致聲請人財產更形減少，則債權人所可受償之
    金額亦相對減少，堪認就聲請人之情形，不宜宣告聲請人破
    產。
  (三)綜上，本院認為依據債務人之現有資產、工作潛力、可資運
    用之信用、本件債務之金額與性質，本件聲請人應尚無不能
    清償債務之情事。是揆諸前揭說明，聲請人聲請宣告債務人
    破產，與法律規定之要件不符，核無理由，應予駁回。
四、爰依破產法第5條、民事訴訟法第95條、第78條，裁定如主
    文。
中    華    民    國    97    年    2    月    29    日
                  民事第一庭    法  官   李杭倫
以上正本係照原本作成
如對本裁定抗告，須於裁定送達後10日內向本院提出抗告狀，並
應繳納抗告費新台幣1,000元。
中    華    民    國    97    年    2    月    29    日
                                書記官   蔡曉卿


司法院資訊處製作；財團法人民間司法改革基金會備份。
